臺灣臺中地方法院民事裁定　　　　　　100年度抗字第270號
抗　告　人　張國年
上列當事人因聲請人毛清榮與相對人張創渙間聲請拍賣抵押物事
件，抗告人對於民國100年10月4日本院民事庭司法事務官所為第
一審之裁定（100年度司拍字第401號）提起抗告，本院裁定如下
：
    主    文
抗告駁回。
抗告程序費用新台幣壹仟元由抗告人負擔。
    理    由
一、按抵押權人於債權已屆清償期而未受清償者，得聲請法院拍
    賣抵押物，就其賣得價金而受清償，民法第873條第1項定有
    明文。又抵押權人聲請法院拍賣抵押物，就其賣得價金而受
    清償，依非訟事件法規定，係屬非訟事件，此項聲請之裁定
    ，及抗告法院之裁定，僅就抵押權及其債權形式上之要件是
    否具備予以審查為已足，並無確定實體上法律關係存否之效
    力，至於為拍賣程序基礎之私法上權利有瑕疵時，應由爭執
    其權利之人提起訴訟，以資救濟，抵押權人並無於聲請拍賣
    抵押物事件中，舉證證明其權利存在之義務。最高法院51年
    台抗字第269號判例、89年台抗字第181號裁定可資參照。
二、抗告意旨略以：雖系爭拍賣抵押物上設定之抵押權新臺幣（
    下同）180萬元，惟聲請人毛清榮係以泉盈管理顧問社之帳
    戶分別於民國98年11月20日、25日、30日匯入抗告人所有台
    中銀行東勢分行帳號000000000000帳戶632,292元、269,690
    元、703,580元，計1,605,562元借款予抗告人，實際借款並
    非180萬元。而抗告人為早日塗銷系爭抵押物之上開抵押權
    分別交付發票日為99年2月28日、99年3月1日、99年3月10日
    、99年3月31日，票面金額23萬元、52萬元、32萬元、60萬
    元之支票4紙，及同額本票計167萬元予聲請人毛清榮，用以
    清償、擔保兌現上開借款。嗣聲請人將上開支票如期兌現，
    即已受領167萬元，系爭抵押物擔保之債務早已清償，而無
    將系爭抵押物繼續供擔保或拍賣受償之必要，惟聲請人卻拒
    絕返還上開本票，捏造抵押債務尚未清償而聲請拍賣抵押物
    ，為此提出抗告，請求廢棄原裁定。
三、查系爭抵押物於98年11月30日設定有180萬元之普通抵押權
    予聲請人毛清榮，用以擔保抗告人於98年11月30日所立之金
    錢消費借貸契約所生之債務，而相對人張創渙於100年3月9
    日（原因發生日期100年3月1日）登記為系爭抵押物之所有
    權人至今，有聲請人所提出之土地暨建物登記謄本及他項權
    利證明書、不動產登記簿謄本附卷可稽。原審依原聲請人所
    提出之他項權利證明書、抵押權設定契約書、土地及建物登
    記謄本為形式審查，准許本件拍賣抵押物之聲請，經核於法
    並無不合。本件聲請人實行系爭抵押權之形式要件既已具備
    ，而聲請人即抵押權人無須於拍賣抵押物事件中，負舉證證
    明其權利存在之義務。準此，原審所為准許拍賣抵押物之裁
    定，並無違誤。抗告人辯稱其已清償聲請人借款等語，核屬
    實體事項之爭執，揆諸前揭說明，應由抗告人另循訴訟途徑
    以謀解決，非本件非訟事件程序所得加以審究。本件抗告無
    理由，應予駁回。
四、據上論結，本件抗告為無理由，依非訟事件法第46條、第21
    條第2項、第24條第1項、民事訴訟法第495條之1第1項、第
    449條第1項、第78條，裁定如主文。
中    華    民    國    100    年    11    月   15    日
                  民事第一庭  審判長法  官  劉長宜
                                    法  官  林學晴
                                    法  官  周玉蘭
正本係照原本作成。
如不服本裁定，僅得於收受本裁定正本送達後10日內，委任律師
以適用法規顯有錯誤為理由，向本院提出再抗告狀（須附繕本一
份及繳納再抗告裁判費新臺幣1,000元）。
中    華    民    國    100    年    11    月   15    日
                                    書記官  董美惠